【裁判字號】    99,上訴,1907
【裁判日期】    990614
【裁判案由】    搶奪等
【裁判全文】
臺灣高等法院刑事判決                99年度上訴字第1907號
上  訴  人
即  被  告  張文龍
上列上訴人因搶奪等案件，不服臺灣桃園地方法院98年度審訴字
第3133號，中華民國99年4月9日第一審判決（起訴案號：臺灣桃
園地方法院檢察署98年度偵字第23801號），提起上訴，本院判
決如下：
    主  文
上訴駁回。
    理  由
一、依刑事訴訟法第350條、第361條、第362條、第367條規定，
    不服地方法院之第一審判決而上訴者，須提出上訴書狀，並
    應敘述具體理由，為上訴必備之程式；其所提出之書狀未敘
    述上訴理由，或僅曾以言詞陳述上訴理由者，均應於上訴期
    間屆滿後20日內補提理由書於第一審法院。第一審法院經形
    式審查，認逾期未補提上訴理由者，應定期間先命補正；逾
    期未補正者，為上訴不合法律上之程式，應以裁定駁回。倘
    已提出上訴理由，但所提非屬具體理由者，則由第二審法院
    以上訴不合法律上之程式，判決駁回。而所謂具體理由，必
    係依據卷內既有訴訟資料或提出新事證，指摘或表明第一審
    判決有何採證認事、用法或量刑等足以影響判決本旨之不當
    或違法，而構成應予撤銷之具體事由，始克當之（例如：依
    憑證據法則具體指出所採證據何以不具證據能力，或依憑卷
    證資料，明確指出所為證據證明力之判斷如何違背經驗、論
    理法則）；倘僅泛言原判決認定事實錯誤、違背法令、量刑
    失之過重或輕縱，而未依上揭意旨指出具體事由，或形式上
    雖已指出具體事由，然該事由縱使屬實，亦不足以認為原判
    決有何不當或違法者（例如：對不具有調查必要性之證據，
    法院未依聲請調查亦未說明理由，或援用證據不當，但除去
    該證據仍應為同一事實之認定），皆難謂係具體理由，俾與
    第二審上訴制度旨在請求第二審法院撤銷、變更第一審不當
    或違法之判決，以實現個案救濟之立法目的相契合，並節制
    濫行上訴（最高法院97年度台上字第892號判決意旨參照）
    。又依刑事訴訟法第367條之文義及立法意旨，僅於「上訴
    書狀未敘述上訴理由」之情形，為保障上訴人之權益，始有
    補正之問題。至有無敘述理由，第一審法院僅作形式上之審
    查，如上訴書狀形式上已敘述不服原判決之意旨者，即與未
    敘述上訴理由之情形有別，無庸再命補正；至於其理由是否
    具體，則屬第二審法院審查之範圍，亦不在命補正之列。亦
    即上訴書狀已記載理由，並有具體之敘述時，其上訴既屬合
    法，第二審法院固應就其理由之是否可取，為實體之審理及
    判斷；如認其上訴書狀雖記載理由，但並未具體敘述時，則
    無須再命補正，可逕認其上訴不合法，以判決駁回之（最高
    法院97年度台上字第3889號判決意旨參照）。
二、本件上訴人即被告張文龍不服原審判決，提起上訴，其於99
    年5月10日提出上訴理由狀稱：其騎乘贓車與搶奪皮包雖時
    間緊鄰點並無牽連，非判決所示為逃避警方追緝，兩案先因
    見機車鑰匙插著又無人注意而起貪念將機車騎走，離開現場
    後見李尹資皮包置於機車踏板上無勾掛復起貪念，實非故意
    先行竊車後沿途搜尋目標作案；其年輕社會經驗不足，又值
    經濟風暴之初，謀職不易，一時失意，致罹重典，事後坦承
    犯行，對犯案情節均坦承交代，足見悔意，雖處最低刑責，
    猶嫌過重，請求參酌予從輕更裁應執行刑，以啟自新云云。
三、經查：原判決依被告張文龍於警詢、檢察官偵訊及原審審理
    中均坦承不諱，核與如附表證據欄所示之被害人分於警詢時
    之證述情節相符，並有如附表證據欄所示之證據等在卷可稽
    ，足徵被告自白核與事實相符，認定被告確有竊盜、搶奪等
    犯行，並審酌被告正值青壯，竟不思正當工作謀生，竟騎乘
    竊來之贓車，以逃避警方查緝，並恣意於路上隨機搶奪他人
    財物，嚴重危害他人之人身、財產安全，惡性重大，原不宜
    寬縱，惟念被告其於原審審理時坦承犯行，堪認尚有悔意，
    犯後態度尚可等一切情狀，分別量處如附表主文欄所示之刑
    ，並定其應執行刑有期徒刑1年10月等情，均已詳敘其所憑
    證據、認定理由及量刑依據。從形式上觀察，原判決並無認
    定事實錯誤、量刑瑕疵或違背法令之情形。被告上訴理由執
    其因年輕經驗不足，又謀職不易，一時失意而罹重典，事後
    坦承犯行，足見悔意，雖處最低刑責，猶嫌過重，請求酌予
    從輕更裁應執行刑，以啟自新等語，惟按刑之量定係實體法
    上賦予法院職權裁量之事項，倘無逾越法律規定之範圍，或
    濫用裁量權限之情形，即不得任意指摘為違法（最高法院96
    年度台上字第3855號判決意旨參照），原審判決已詳細記載
    其審酌科刑之一切情狀之理由，核無量刑刑度之違法或不當
    情形，被告上開上訴理由，尚不足以影響判決量刑刑度之本
    旨，亦不足以認為原審判決有何不當或違法，核非上開法條
    規定之上訴應敘述之具體理由。被告復顯未依據卷內既有訴
    訟資料或提出新事證，指摘或表明第一審判決有何採證認事
    、用法或量刑等足以影響判決本旨之不當或違法，並不足以
    影響原審判決結果，而構成應予撤銷之具體事由，即與未敘
    述具體理由無異。揆諸上開說明，本件上訴未敘述具體理由
    ，本院亦無須再命補正，其上訴不合法，應予駁回，並不經
    言詞辯論為之。
據上論斷，應依刑事訴訟法第367條前段、第372條，判決如主文
。
中    華    民    國    99    年    6    月    14    日
            刑事第十五庭  審判長法  官  吳昭瑩
                                法  官  吳炳桂
                                法  官  賴邦元
以上正本證明與原本無異。
如不服本判決，應於收受送達後10日內向本院提出上訴書狀，其
未敘述上訴之理由者並得於提起上訴後10日內向本院補提理由書
（均須按他造當事人之人數附繕本）「切勿逕送上級法院」。
                                書記官  鄭信昱
中    華    民    國    99    年    6     月    17    日
附錄：本案論罪科刑法條全文
中華民國刑法第320 條
意圖為自己或第三人不法之所有，而竊取他人之動產者，為竊盜
罪，處5 年以下有期徒刑、拘役或5 百元以下罰金。
中華民國刑法第325 條
意圖為自己或第三人不法之所有，而搶奪他人之動產者，處6 月
以上5 年以下有期徒刑。
因而致人於死者，處無期徒刑或7 年以上有期徒刑，致重傷者，
處3 年以上10年以下有期徒刑。
第1 項之未遂犯罰之。
附表：
 ┌─┬───┬────┬─────┬──────┬─────┬─────────────┬─────────┐
 │編│被害人│犯罪時間│ 犯罪地點 │  犯罪手段  │ 損失財物 │         證    據         │       主文       │
 │號│      │        │          │            │          │                          │                  │
 ├─┼───┼────┼─────┼──────┼─────┼─────────────┼─────────┤
 │1 │李碧瑕│98年7 月│桃園縣桃園│趁李碧瑕不及│手提包1 只│1.被告張文龍98.10.08警詢  │張文龍意圖為自己不│
 │  │      │21日上午│市○○路11│防備之際，自│（內有LG行│2.被告張文龍98.11.13偵訊  │法之所有，而搶奪他│
 │  │      │10時5 分│15巷內    │李碧瑕左後方│動電話1 支│3.被害人李碧瑕98.07.21警詢│人之動產，處有期徒│
 │  │      │許      │          │靠近，並徒手│、新臺幣（│4.監視器翻拍照片6 張      │刑柒月。          │
 │  │      │        │          │搶奪李碧瑕左│下同）3,70│                          │                  │
 │  │      │        │          │手臂上所懸掛│0 餘元）  │                          │                  │
 │  │      │        │          │，得手後逃逸│          │                          │                  │
 │  │      │        │          │。          │          │                          │                  │
 ├─┼───┼────┼─────┼──────┼─────┼─────────────┼─────────┤
 │2 │蔡明峰│98年7 月│桃園縣中壢│以自備之機車│車牌號碼JM│1.被告張文龍98.10.08警詢  │張文龍竊盜，處有期│
 │  │      │29日夜間│市○○○街│鑰匙，開啟蔡│8- 871號重│2.被告張文龍98.11.13偵訊  │徒刑伍月。        │
 │  │      │11時許  │422 號前  │明峰所有之車│型機車    │3.被害人蔡明峰98.08.01警詢│                  │
 │  │      │        │          │牌號碼JM8-87│          │4.失車- 唯讀案件基本資料  │                  │
 │  │      │        │          │1 號重型機車│          │5.車籍查詢基本資料詳細畫面│                  │
 │  │      │        │          │電孔，發動引│          │                          │                  │
 │  │      │        │          │擎而竊取該機│          │                          │                  │
 │  │      │        │          │車。        │          │                          │                  │
 ├─┼───┼────┼─────┼──────┼─────┼─────────────┼─────────┤
 │3 │李尹資│98年8 月│桃園縣桃園│趁李尹資停等│皮包1 只  │1.被告張文龍98.10.08警詢  │張文龍意圖為自己不│
 │  │      │6 日上午│市○○路與│紅綠燈不及防│          │2.被告張文龍98.11.13偵訊  │法之所有，而搶奪他│
 │  │      │11時許  │永安路路口│備之際，自其│          │3.被害人李尹資98.08.06警詢│人之動產，處有期徒│
 │  │      │        │          │右方靠近，並│          │4.內政部警政署刑事警察局  │刑柒月。          │
 │  │      │        │          │徒手搶奪李尹│          │  98.09.22刑醫字第09801201│                  │
 │  │      │        │          │資放置於機車│          │  29號鑑驗書              │                  │
 │  │      │        │          │腳踏板上放置│          │5.桃園縣政府警察局桃園分局│                  │
 │  │      │        │          │皮包1 只，得│          │  刑案現場勘察報告、現場及│                  │
 │  │      │        │          │手後並騎乘上│          │  採證照片23張            │                  │
 │  │      │        │          │述車牌號碼JM│          │6.失車-唯讀案件基本資料   │                  │
 │  │      │        │          │8- 871號重型│          │7.車籍查詢基本資料詳細畫面│                  │
 │  │      │        │          │機車逃逸，嗣│          │8.現場及監視器翻拍照片8張 │                  │
 │  │      │        │          │因李尹資旋即│          │                          │                  │
 │  │      │        │          │騎乘機車從後│          │                          │                  │
 │  │      │        │          │追趕，2 人追│          │                          │                  │
 │  │      │        │          │逐至桃園縣桃│          │                          │                  │
 │  │      │        │          │園市○○路18│          │                          │                  │
 │  │      │        │          │9 號前，李尹│          │                          │                  │
 │  │      │        │          │資趁機拉扯張│          │                          │                  │
 │  │      │        │          │文龍之斜背皮│          │                          │                  │
 │  │      │        │          │包，2 人因此│          │                          │                  │
 │  │      │        │          │均摔車跌倒，│          │                          │                  │
 │  │      │        │          │張文龍遂丟棄│          │                          │                  │
 │  │      │        │          │得手之皮包、│          │                          │                  │
 │  │      │        │          │皮製拖鞋及上│          │                          │                  │
 │  │      │        │          │述車牌號碼JM│          │                          │                  │
 │  │      │        │          │8-871 號重型│          │                          │                  │
 │  │      │        │          │機車徒步逃逸│          │                          │                  │
 │  │      │        │          │。          │          │                          │                  │
 ├─┼───┼────┼─────┼──────┼─────┼─────────────┼─────────┤
 │4 │李俊良│98年8 月│桃園縣桃園│見李俊良所有│車牌號碼SD│1.被告張文龍98.10.08警詢  │張文龍竊盜，處有期│
 │  │      │6 日上午│市○○街11│車牌號碼SDZ-│Z-187號重 │2.被告張文龍98.11.13偵訊  │徒刑伍月。        │
 │  │      │11時許  │5 號之立新│187號重型機 │型機車    │3.被害人李俊良98.09.08警詢│                  │
 │  │      │        │噴漆公司內│車，機車鑰匙│          │4.桃園縣政府警察局車輛協  │                  │
 │  │      │        │          │插於該車電門│          │  尋電腦輸入單            │                  │
 │  │      │        │          │之上，趁無人│          │5.失車-唯讀案件基本資料   │                  │
 │  │      │        │          │注意之際，以│          │                          │                  │
 │  │      │        │          │該鑰匙打開機│          │                          │                  │
 │  │      │        │          │車電孔，發動│          │                          │                  │
 │  │      │        │          │引擎而竊取該│          │                          │                  │
 │  │      │        │          │重型機車。  │          │                          │                  │
 └─┴───┴────┴─────┴──────┴─────┴─────────────┴─────────┘

司法院資訊處製作；財團法人民間司法改革基金會備份。
